臺灣高等法院高雄分院刑事判決　　　　　　　　　　　九十三年度上訴緝字第一號
　　上　訴　人　台灣屏東地方法院檢察署檢察官
　　上　訴　人
　　即　被　告　甲○○
　　選任辯護人　吳澄潔
右上訴人因被告違反槍砲彈藥刀械管制條例案件，不服臺灣屏東地方法院八十七年度
訴字第二三三號中華民國八十七年五月二十一日第一審判決（起訴案號：臺灣屏東地
方法院檢察署八十七年度偵字第九一七號），提起上訴，本院判決如左：
    主  文
原判決關於製造可發射子彈具有殺傷力之玩具手槍、施用第一、二級毒品暨定執行刑
部分均撤銷。
甲○○未經許可，製造可發射子彈具有殺傷力之玩具手槍，累犯，處有期徒刑伍年陸
月，併科罰金新台幣拾萬元，罰金如易服勞役以銀元參佰元（即新台幣玖佰元）折算
壹日；扣案可發射子彈之改造玩具手槍壹把、子彈肆發均沒收。又連續施用第一級毒
品，累犯，免刑；扣案海洛因淨重壹點捌壹公克（包裝重壹點零壹公克）沒收並銷燬
之。又連續施用第二級毒品，累犯，免刑；扣案安非他命壹拾肆包（毛重約拾捌點參
公克）沒收並銷燬之，吸食器貳組、酒精燈壹個、電子秤壹個均沒收。
其他上訴駁回。
    事  實
一、甲○○曾於八十年間因詐欺案件，經法院判處有期徒刑三月，緩刑二年，又於八
    十二年間因違反麻醉藥品管理條例、槍砲彈藥刀械管制條例案件，經法院分別判
    處有期徒刑七月、一年確定，嗣定應執行有期徒刑一年五月，又因違反槍砲彈藥
    刀械管制條例案件，經法院判處有期徒刑六月確定，並撤銷上開緩刑，自八十三
    年一月五日起入監接續執行，至八十四年九月三十日執行完畢，仍不知悔悟，於
    八十六年十二月間，在高雄市○○路某商家，以新台幣六千五百元購得仿ＳＭＩ
    ＴＨ＆ＷＥＳＳＩＯＮ廠轉輪手槍製造之金屬玩具手槍一把及玩具子彈六顆，在
    屏東縣屏東市○○路八十五號五樓之十四住處，以挫刀將該把手槍槍管及轉輪彈
    倉之阻鐵貫通，改造成可擊發子彈具殺傷力之槍枝，同時地改造六顆玩具子彈成
    具有殺傷力之子彈。嗣於八十七年二月五日十九時許，為警於上址查獲，並扣得
    上開槍枝一支、子彈六顆 (已試射二顆滅失)。
二、甲○○基於施用第一級毒品海洛因及第二級毒品安非他命之概括犯意，自八十六
    年十月間起至八十七年二月五日下午一、二時許，在屏東縣屏東市○○路八十五
    號五樓之十四住處，連續施用第一級毒品海洛因及第二級毒品安非他命多次。嗣
    於八十七年二月五日十九時許，為警於上址查獲，並扣得其所有海洛因淨重一．
    八一公克（包裝重一、○一公克）、安非他命毛重約十八．三公克 (分裝成十四
    包)
    及甲○○所有供其吸用安非他命所用及預備之電子秤一個、吸食器二組、酒精燈
    一個。
三、案經高雄市政府警察局三民第二分局報請台灣屏東地方法院檢察署檢察官偵查起
    訴。由本院裁定緝獲送觀察、勒戒，已無繼續施用毒品傾向。
    理  由
一、被告甲○○對於購入玩具手槍、子彈以挫刀挫磨槍管及轉輪彈倉內阻鐵貫通及在
    玩具子彈裝入底火、鉛彈改造子彈事實，業據其於原審坦承不諱，且查獲之改造
    玩具槍一枝，均係仿ＳＭＩＴＨ＆ＷＥＳＳＩＯＮ廠轉輪手槍製造，於送鑑時槍
    管及轉輪內其中一個彈倉之阻鐵完全貫通（內徑八釐米），可擊發適用子彈，其
    餘五個彈倉雖經改造但尚餘部分未貫通，其彈倉空隙亦約六釐米，仍可轉發非單
    一彈頭之土造子彈，認具殺傷力。另查獲之子彈六顆，均係玩具子彈經拆解經實
    際試射，可擊發，認具殺傷力，亦據內政部警政署刑事警察局鑑驗明確，有該局
    八十七年二月二十七日刑鑑字第一一○七六號鑑驗通知書、該局八十八年一月二
    十五日（八八）刑鑑字第七八號函在卷足稽，復有扣案之改造玩具手槍一把及子
    彈六顆（試射二顆）足資佐證，被告上開自自與事實相符，足認定其未經許可，
    改造可發射子彈具有殺傷力之玩具手槍、子彈之犯行。被告於本院辯稱未改造槍
    、彈且無法擊發無殺傷力云云，不足採信。
二、被告甲○○於上揭時地連續施用海洛因及安非他命之犯行，業據其坦承不諱，且
    被告為警查獲時所採尿液經送驗結果，呈甲基安非他命及嗎啡陽性反應，有高雄
    市立凱旋醫院八十七年二月十三日高市凱醫檢字第八一二五號煙毒尿液檢驗成績
    書一紙在卷可查，扣案白色粉末經送法務部調查局鑑定結果，確屬第一級毒品海
    洛，並有法務部調查局鑑定通知書可按，復有海洛因淨重一．八一公克（包裝重
    一．０一公克）、安非他命十四包（毛重約十八．三公克）、吸食器二組、酒精
    燈一個、電子秤一個扣案可佐，被告施用第一級毒品海洛因及第二級毒品安非他
    命犯行，堪以認定。
三、被告所為改造槍、彈之行為，係犯槍砲彈藥刀械管制條例第十一條第一項及第十
    二條第一項之罪，又被告所犯未經許可製造其他可發射子彈具有殺傷力之槍枝罪
    及未經許可製造子彈罪間，被告係以一製造行為，同時侵害二法益，屬一行為觸
    犯二罪名之想像競合犯，應從一重之未經許可製造可發射子彈具有殺傷力之槍枝
    罪處。又被告施用第一、二級毒品行為後，毒品危害防制條例已於八十七年五月
    二十日公布，自同月二十二日起施行，以之與行為時之肅清煙毒條例及麻醉藥品
    管理條例相比較結果，以裁判時之新法即毒品危害防制條例之規定，有利於被告
    ，自應適用該新法。核被告施用第一、二級毒品行為，係犯毒品危害防制條例第
    十條第一項、第二項之罪。其施用毒品行為時間密接、犯罪構成要件相同，顯係
    基於概括犯意為之，為連續犯。所犯施用第一級毒品罪與施用第二級毒品罪，犯
    意各別，罪名不同，應分論併罰。查被告甲○○曾於八十年間因詐欺案件，經法
    院判處有期徒刑三月，緩刑二年；又於八十二年間因違反麻醉藥品管理條例案件
    ，經法院分別判處有期徒刑七月、一年確定，嗣定應執行有期徒刑一年五月，又
    因違反槍砲彈藥刀械管制條例案件，經法院判處有期徒刑六月確定，並撤銷上開
    緩刑，自八十三年一月五日起入監接續執行，至八十四年九月三十日執行完畢，
    有台灣高等法院被告全國前案紀錄表一份可按，其於五年以內再犯本件有期徒刑
    以上之罪，為累犯，依刑法第四十七條規定加重其刑。
四、原審論處被告罪刑，固非無見，惟查被告於行為後，槍砲彈藥刀械管制條例已於
    九十年十一月十四日修正公布，並自同年月十六日生效。已將該條例原第十九條
    所規定之：犯同條例第十一條之罪經判處有期徒刑者，應於刑之執行完畢後令入
    勞動場所強制工作三年之規定刪除，自無宣告強制工作之必要，原審宣告於刑之
    執行完畢或赦免後令入勞動場所強制工作三年，尚有未洽。又毒品危害防制條例
    已於八十七年五月二十日公布，自同月二十二日起施行，以之與行為時之肅清煙
    毒條例（或麻醉藥品管理條例）相比較結果，以裁判時之新法即毒品危害防制條
    例之規定，有利於被告，原審未及適用該新法，亦有未合。被告上訴意旨指摘原
    審判決不當及公訴人上訴指摘施用毒品部分，未適用新法毒品危害防制條例，均
    有理由，自應由本院將原判決此部分撤銷改判。查毒品危害防制條例第三十五條
    已於九十二年七月九日修正公布、於九十三年一月九日施行，比較新舊法規定，
    以修正前之規定有利於行為人者，自應適用修正前毒品危害防制條例第三十五條
    第三款規定，又被告施用毒品部分，經本院依職權裁定送觀察、勒戒後，認無繼
    續施用毒品之傾向，有臺灣高雄看守所附設勒戒所九十三年三月十二日高所正戒
    勒字第０三七九號函送之證明書及評估標準紀錄表一份附卷可稽，應依法為免刑
    之判決。被告違反槍砲彈藥刀械管制條例部分，爰審酌被告犯後雖坦承其犯行，
    但其素行不佳又改造槍彈擁槍自重，危害社會治安等一切情狀，量處如主文所示
    之刑，罰金部分應諭知易服勞役之折算標準。扣案之物海洛因淨重一．八一公克
    （包裝重一．０一公克）、安非他命十四包（毛重約十八．三公克），應依毒品
    危害防制條例第十八條第一項沒收銷燬之。扣案吸食器二組、酒精燈一個、電子
    秤一個被告所有，供施用毒品所用工具，此據被告供明在卷，應依刑法第三十八
    條第一項第二款規定宣告沒收。扣案可發射子彈之改造玩具手槍壹把、子彈肆發
    均係違禁物，應依刑法第三十八條第一項第一款規定宣告沒收，至鑑驗耗用之毒
    品及子彈二顆既已滅失，自無庸宣告沒收。
五、公訴意旨另以：被告甲○○意圖販賣，而非法持有安非他命十四包，因認被告另
    犯麻醉藥品管理條例第十三條之一第二項第二款之意圖販賣而持有安非他命罪名
    云云。按犯罪事實應依證據認定之，無證據不得認定犯罪事實，刑事訴訟法第一
    百五十四條第二項定有明文。本件公訴人認被告甲○○意圖販賣安非他命無非以
    ：在被告住處查獲有安非他命十八．三公克，數量不少，且已分裝成十四包，又
    有電子秤一個扣案，而認被告意圖販賣，惟查：訊據被告否認有意圖為販賣行為
    ，而扣案之安非他命雖有十八、三公克，但被告本身有多年施用第二級毒品安非
    他命惡習之人，有台灣高等法院被告全國前案紀錄表可按，其於警訊供述伊每日
    須吸用安非他命二、三次，其用量頗大，非無可能一次購入較多之安非他命，自
    難僅憑扣案之安非他命量稍多即遽認其有販賣意圖，而電子秤供磅重，然可能供
    出售分裝稱重或購入時稱重所用，在無其他証據証明時，不得即認係供出售分裝
    所用而為不利被告之論斷，是由証據法則論証，仍不得以扣得電子秤即遽論被告
    有販意意圖，另證人即查獲警員吳忠楠於偵訊証稱：「是我們抓到吸食之人，該
    人告訴我們，孟祥達有在賣安非他命，他朋友曾向他買過」，然並未有人指認被
    告販賣行為，且被告究欲將安非他命出售何人，均無証據足証，依罪疑惟輕原則
    ，不得認被告係意圖販賣而持有安非他命，此外公訴人所提證據，尚未達於通常
    一般之人不致有所懷疑，而得確信其為真實之程度，既仍存有合理之懷疑，不足
    以說服法院形成有罪心證，即應依無罪推定原則，作有利被告之判決，揆諸前開
    說明，自不得遽為被告有罪之認定。因此原審以不能證明被告有意圖販賣而持有
    第二級犯行而諭知無罪之判決，核無不合，公訴人此部分上訴意旨，仍執前詞，
    非有理由，應予駁回。
據上論結，應依刑事訴訟法第三百六十九條第一項前段、第三百六十四條、第三百六
十八條、第二百九十九條第一項，槍砲彈藥刀械管制條例第十一條第一項、第十二條
第一項，毒品危害防制條例第十條第一項、第二項、修正前第二十條第二項、修正前
第三十五條第三款、修正後第三十五條第一項第二項、第十八條第一項，刑法第十一
條，第二條第一項但書、第五十六條、第五十五條、第四十七條、第四十二條第二項
、第三十八條第一項第一款、第二款，罰金罰鍰提高標準條例第二條、現行法規所定
貨幣單位折算新台幣條例第二條，判決如主文。
本案經檢察官王登榮到庭執行職務。
中      華      民      國    九十三    年      三月    二十三    日
                              臺灣高等法院高雄分院刑事第三庭
                                  審判長法官  周賢銳
                                        法官  謝宏宗
                                        法官  黃建榮
右正本證明與原本無異。
施用第二級毒品部分不得上訴。
違反槍砲彈藥刀械管制條例、施用第一級毒品及意圖販賣而持有第二級毒品部分，如
不服本判決應於收受本判決後十日內向本院提出上訴書狀，其未述上訴理由者，並
得於提起上訴後十日內向本院補提理由書狀（均須按他造當事人之人數附繕本)「
切勿逕送上級法院」。
                                      書記官  陳靖華
中      華      民      國    九十三    年      三      月    二十三    日
附錄本判決論罪之法條：
槍砲彈藥刀械管制條例第十一條第一項
未經許可，製造、販賣或運輸第四條第一項第一款所稱其他可發射金屬或
子彈具有殺傷力之各式槍砲者，處五年以上有期徒刑，併科新臺幣一千萬
元以下罰金。
槍砲彈藥刀械管制條例第十二條第一項
未經許可，製造、販賣或運輸子彈者，處一年以上七年以下有期徒刑，併
科新台幣五百萬元以下罰金。
